臺灣高等法院刑事裁定
111年度聲字第1393號
聲  請  人  臺灣高等檢察署檢察官
受  刑  人  
即  被  告  簡承宗




上列聲請人因受刑人數罪併罰有二裁判以上，聲請定其應執行之
刑（聲請案號：臺灣高等檢察署111年度執聲字第626號），本院
裁定如下：
    主  文
簡承宗犯如附表所示各罪所處之刑，應執行有期徒刑拾月。
    理  由
一、聲請意旨略以：上列受刑人即被告簡承宗（下稱受刑人）因
    竊盜等數罪，先後經判決確定如附表，經其請求檢察官聲請
    定應執行刑，爰依刑事訴訟法第477條第1項、刑法第50條第
    2項、第51條第5款規定聲請裁定等語。
二、按刑法第2條第1項規定：「行為後法律有變更者，適用行為
    時之法律。但行為後之法律有利於行為人者，適用最有利於
    行為人之法律。」查本件受刑人行為後，刑法第50條關於合
    併處罰之規定業經修正，並由總統於民國102年1月23日以總
    統華總一義字第10200012451號令公布，於同年1月25日施行
    ，修正前刑法第50條之規定為「裁判確定前犯數罪者，併合
    處罰之」，修正後則改為「裁判確定前犯數罪者，併合處罰
    之。但有下列情形之一者，不在此限：一得易科罰金之罪與
    不得易科罰金之罪。二得易科罰金之罪與不得易服社會勞動
    之罪。三得易服社會勞動之罪與不得易科罰金之罪。四得易
    服社會勞動之罪與不得易服社會勞動之罪。前項但書情形，
    受刑人請求檢察官聲請定應執行刑者，依第51條規定定之」
    ，經比較新舊法，修正後條文並未更動本文部分，僅加入但
    書及第2項規定，且修正後但書之規定，乃針對得易科罰金
    、易服社會勞動之罪與不得易科罰金、易服社會勞動之罪，
    可否合併處罰之情形加以修正。是修正前刑法第50條既剝奪
    受刑人原得選擇易刑處分之利益，自屬不利於受刑人，應適
    用新法之規定，判斷得否定其應執行刑。
三、次按裁判確定前犯數罪者，併合處罰之，但得易科罰金之罪
    與不得易科罰金之罪，不在此限；前項但書情形，受刑人請
    求檢察官聲請定應執行刑者，依第51條規定定之；數罪併罰
    ，有二裁判以上，依第51條之規定，定其應執行之刑；數罪
    併罰，分別宣告其罪之刑，宣告多數有期徒刑者，於各刑中
    之最長期以上，各刑合併之刑期以下，定其刑期，但不得逾
    30年，刑法第50條第1項但書第1款、第2項、第53條及第51
    條第5款定有明文。準此，如受刑人所犯之數罪中有原得易
    科罰金之罪者，因與他罪合併定執行刑，於裁判前所犯數罪
    兼有得易科罰金、不得易科罰金之罪混合時，應繫乎受刑人
    之請求與否，而非不問其利益與意願，一律併合處罰之。又
    按數罪併罰中之一罪，依刑法規定得易科罰金，若因與不得
    易科之他罪併合處罰結果而不得易科罰金時，原所易科部分
    所處之刑，自亦無庸為易科折算標準之記載，此經司法院大
    法官會議釋字第144號解釋甚明。另按法律上屬於自由裁量
    之事項，有其外部性界限及內部性界限，並非概無拘束，依
    據法律之具體規定，法院應在其範圍選擇為適當之裁判者，
    為外部性界限；而法院為裁判時，應考量法律之目的，及法
    律秩序之理念所在者，為內部性界限；法院為裁判時，二者
    均不得有所踰越。在數罪併罰，有二裁判以上，定其應執行
    之刑時，固屬於法院自由裁量之事項，然仍應受前揭外部性
    界限及內部性界限之拘束（最高法院94年度台非字第233號
    判決意旨參照）；而刑事訴訟法第370條第2項規定：「前項
    所稱刑，指宣告刑及數罪併罰所定應執行之刑。」已針對第
    二審上訴案件之定應執行之刑，明定有不利益變更禁止原則
    之適用，而分屬不同案件之數罪併罰，倘一裁判宣告數罪之
    刑，曾經定其執行刑，再與其他裁判宣告之刑定其執行刑時
    ，在法理上亦應同受此原則之拘束，亦即另定之執行刑，其
    裁量所定之刑期，不得較重於前定之執行刑加計後裁判宣告
    之刑之總和。至受刑人犯應併合處罰之數罪，經法院以判決
    或裁定定其數罪之應執行刑確定者，該數罪是否執行完畢，
    均係以所定之應執行刑全部執行完畢為斷，其在定應執行刑
    之前已先執行之有期徒刑之罪，因嗣後與他罪合併定應執行
    刑，而由檢察官換發執行指揮書執行應執行刑者，其前已執
    行之有期徒刑部分，僅應予扣除，不能認為已執行完畢，非
    謂即不符數罪併罰要件。　　
四、經查，受刑人因竊盜等數罪，分別經臺灣桃園地方法院及本
    院判處如附表編號1至3所示之刑，均經確定在案，此有上開
    各判決、本院被告前案紀錄表存卷可佐。又上開附表所示之
    數罪，其中有得易科罰金之罪（附表編號1、2）與不得易科
    罰金之罪（附表編號3），固合於刑法第50條第1項但書第1
    款之規定，惟受刑人已於「臺灣桃園地方檢察署依102年1月
    23日修正之刑法第50條調查受刑人是否聲請定應執行刑調查
    表」上親自簽名捺印同意聲請定刑，有上開調查表附卷可參
    ，則本件自應依刑法第50條第2項之規定，依同法第51條規
    定定其應執行刑。茲檢察官向最後事實審之本院聲請定其應
    執行之刑，本院審核認其聲請於法尚無不合，並審酌受刑人
    如附表各罪所示刑度之外部限制（總刑期為有期徒刑1年3月
    ），附表編號1、2之罪前經臺灣桃園地方法院以102年度聲
    字第618號裁定應執行有期徒刑6月，故此次應於有期徒刑1
    年3月以下定其應執行之刑，考量受刑人所犯附表編號1、2
    所示之罪均為施用毒品罪，其犯罪類型、行為態樣、動機均
    相同，責任非難重複程度較高，應給予定刑上之寬減，然附
    表編號3所示之攜帶兇器竊盜之罪質則與施用毒品無關，是
    就附表各罪為整體非難評價後，參酌受刑人以其年邁、患心
    臟重疾、有猝死風險而請求從輕量刑之意見，及受刑人所犯
    附表各罪間，均非於密接之時、地而為之接續犯（見本院卷
    第141-142頁陳述意見狀），定其應執行之刑如主文所示。
五、至附表編號1、2所示之罪，受刑人業已於102年5月27日易科
    罰金執行完畢，惟附表編號1、2既與編號3之罪合於數罪併
    罰之要件，則其數罪併罰所定應執行之刑尚未全部執行完畢
    ，仍應就附表編號1至3之數罪合併定其應執行之刑，僅係檢
    察官就已執行之附表編號1、2所示部分，於換發執行指揮書
    時，予以扣除，附此敘明。　　
據上論斷，應依刑事訴訟法第477條第1項，刑法第2條第1項但書
、第53條、第51條第5款，裁定如主文。
中　　華　　民　　國　　111 　年　　5 　　月　　23　　日
                  　刑事第八庭　審判長法　官　陳世宗
                                      法　官　林呈樵
                                      法　官　吳勇毅
以上正本證明與原本無異。
不得抗告。
                                      書記官  許家慧
中　　華　　民　　國　　111 　年　　5 　　月　　23　　日
附表：
編號  1 2 3 罪名  施用第二級毒品罪 施用第二級毒品罪 攜帶兇器竊盜罪 宣告刑  有期徒刑3月 有期徒刑3月 有期徒刑9月 犯罪日期  101/03/30 101/08/04 101/08/05 偵查（自訴）機關年度案號  桃園地檢101年度毒偵字第1424號 桃園地檢101年度毒偵字第3566號等 基隆地檢101年度偵字第3136號等 最後事實審 法院 桃園地院 桃園地院 本院  案號 101年度審易字第1655號 101年度審易字第1845號 101年度上訴字第3363號  判決日期 101/10/19 101/11/30 102/02/07 確定判決 法院 桃園地院 桃園地院 本院  案號 101年度審易字第1655號 101年度審易字第1845號 101年度上訴字第3363號  判決確定日期 101/11/20 101/12/24 102/02/07 是否為得易科罰金之案件  是 是 否 備註  桃園地檢101年度執字第15607號 桃園地檢102年度執字第1933號 基隆地檢102年度執字第759號   編號1、2前經桃園地院以102年度聲字第618號裁定應執行有期徒刑6月（已執畢）